臺灣新竹地方法院刑事判決
公　訴　人　臺灣新竹地方法院檢察署檢察官
被　　　告　丙○○　男　53歲.
選任辯護人　陳明律師
被　　　告　甲○○　男　20歲.
上列被告等因違反著作權法等案件，經檢察官聲請以簡易判決處
刑（92年度偵字第3974、5082號），本院改依通常程序審理，判
決如下：
    主  文
丙○○共同以犯意圖營利而以移轉所有權之方法散布重製物而侵
害他人之著作財產權，其重製物為光碟為常業，處有期徒刑貳年
。扣案如附表二、五、六所示之物，均沒收。
甲○○共同以犯意圖營利而以移轉所有權之方法散布重製物而侵
害他人之著作財產權，其重製物為光碟為常業，處有期徒刑壹年
壹月。緩刑年。扣案如附表二、五、六所示之物，均沒收。
    事  實
一、丙○○於民國92年7月1日自魏張輝處頂讓位於新竹市○○路
    35 號「建宏遊樂器」店（登記名稱：建億玩具行）擔任負
    責人，丙○○、甲○○、乙○○（另案審結）均明知如附表
    一所示之商標圖樣，係日商任天堂股份有限公司（下簡稱任
    天堂公司）向經濟部智慧財產局（改制前為中央標準局）依
    法申請註冊登記經核准而取得商標專用權之商標圖樣，分別
    指定使用於遊戲光碟、卡匣等如附表一所示之商品，且均仍
    於專用期間內（商標圖樣、名稱、註冊號數、商標專用權人
    、指定商品、專用期間均詳如附表一所示），另如附表二、
    三、四、五所示之電腦程式著作，亦分別為任天堂公司、「
    美商微軟公司」（下簡稱微軟公司）取得著作財產權之電腦
    程式著作；丙○○、甲○○、乙○○亦明知未經商標專用權
    人之同意或授權，不得販賣意圖欺騙他人而於同一商品使用
    相同於他人註冊商標圖樣之商品，且未經著作權人之同意或
    授權，不得擅自意圖營利而以移轉所有權之方法散布光碟重
    製物而侵害他人之著作財產權。詎丙○○竟分別自92年7月1
    日起與乙○○，自92年7月23日起與甲○○，共同基於意圖
    營利而以移轉所有權之方法散布光碟重製物而侵害他人之著
    作財產權、販賣仿冒商標商品之概括犯意聯絡，自92年7月1
    日起，未經上開著作財產權人、商標專用權人之同意或授權
    ，在上址店內，以自備目錄供不特定顧客選擇，待顧客付款
    後交付號碼牌，再約定時間至店內取貨之方式，對外以VC D
    每片80元、DVD每片約200元之價格，販售盜版遊戲光碟予不
    特定人；並自92年7月23日起，以每小時80元之代價僱用甲○○，由丙○○於店內接受顧客訂貨、付款並留下電話及住
    址後，撥打甲○○所使用之行動電話門號：0000000000
     號聯絡為其送盜版遊戲光碟片至顧客住處或約定地點予訂
    貨之客人，藉此牟取利益，而恃以為生，並均以之為常業。
    迨於92年8月6日下午3時10分許，甲○○送盜版遊戲光碟片
    至新竹市○○路與中央路口的麥當勞前，要將盜版遊戲光碟
    片交予盜版遊戲光碟片上面標籤所指定之客人時，為警查獲
    ，並自甲○○所騎乘之機車置物箱內起出盜版遊戲光碟片如
    附表五所示共2片、上揭聯絡用之行動電話1支（內含SIM 卡
    1張）；復於同日下午5時35分許，為內政部警政署保安警察
    第二總隊保護智慧財產權大隊持搜索票在「建宏遊樂器店」
    內查扣任天堂遊戲合卡卡匣8盒、記事本帳冊1本、電腦1組
    （含鍵盤、無線滑鼠、主線5條、隨身碟等）及銷貨明細電
    磁記錄1份。
二、案經任天堂公司、微軟公司訴由內政部警政署保安警察隊第
    二總隊第一大隊第三中隊報請臺灣新竹地方法院檢察署檢察
    官偵查聲請簡易判決處刑，本院改依通常程序審理。
    理  由
一、認定犯罪事實所憑之證據及其認定之理由：
    訊據被告丙○○固坦承其自92年7月1日才頂讓經營該店，所
    查扣之物品均為上任老闆所留下，與其毫無關係，惟又稱其
    僅於有顧客至該店選購盜版遊戲光碟時才轉賣之，而其所轉
    賣之盜版遊戲光碟係其自夜市內購買，有貨才有轉賣，並承
    認有僱用甲○○為其送貨予顧客，然所送之貨為遊戲機的書
    本，辯稱：不知販賣盜版遊戲光碟是違法行為，當時接下這
    個店只有1個月，並沒有以此為常業云云；被告甲○○對於
    右揭犯罪事實坦認不諱，經查：
  (一)、如附表一所示之商標圖樣，係任天堂公司向經濟部智慧財
      產局依法申請註冊登記，指定使用如附表一所示之商品，
      且均在專用期間內等情，並有該等商標註冊證、商標註冊
      查詢資料附卷可稽，另如附表二、三、四、五所示之電腦
      程式著作財產權各為任天堂公司及微軟公司所有，且受我
      國著作權法之保護（依74年7月10日修正公布之著作權法
      註冊登記、或於日本首次發行並於我國同步發行、或於日
      本首次發行後30日內在我國發行、或因日本為世界貿易組
      織WTO之會員，在我國於91年1月1日加入該組織後發行之
      日本人著作，依著作權法第4條第2款規定，自得受我國著
      作權之保護─詳如附表二、附表三所載），亦有證人即共
      犯乙○○之證述、告訴人任天堂公司所提出之在我國首次
      發售之統一發票、日本國首次發行之海報及內政部著作權
      執照等在卷足憑，核與任天堂株式會社之告訴代理人廖國
      昌律師及微軟公司之告訴代理人蘇癸旨律師指述之情節相
      符，復有查獲照片10幀、上揭甲○○使用之行動電話門號
      通聯紀錄1份、如附表五、六所示之物扣案足資佐證。
  (二)、而扣案之如附表二所示之仿冒任天堂公司之遊戲卡匣，均
      係俗稱大補帖的合卡，例如「8in1」是將8個不同的遊戲
      軟體收錄在1個卡匣之內，其均係仿冒品，因為卡匣內儲
      存的遊戲程式，有任天堂完成創作者、有其他KONAMI或
      CAPCOM等公司之創作。其權利人不同、商業利益不同（享
      有版稅之人不同），真品絕對不可能將之收容在同1卡匣
      之內，且其包裝自肉眼直接感覺均較真品粗糙、售價亦較
      便宜；而盜版遊戲光碟片，自被告丙○○店內陳列之電腦
      銷貨明細電磁記錄之列印資料觀之，其上產品名稱明白載
      明為「X－BOX」者，共有745片，每片單價竟僅250元，而
      以正版X－BOX遊戲軟體之建議售價係約在600元到1,800元
      之間，足見被告丙○○確有低價犯售X－BOX之盜版遊戲光
      碟產品，而侵害告訴人微軟公司之著作權，被告丙○○亦
      自陳係「建宏遊樂器」店之負責人，是被告丙○○上開所
      辯不知販賣盜版遊戲光碟是違法行為云云，顯係事後飾卸
      之詞，不足採信。
  (三)、按刑法上所謂常業犯，指反覆以同種類行為為目的之社會
      活動之職業性犯罪而言，至於犯罪所得之多寡，是否恃此
      犯罪為唯一之謀生職業，則非所問，縱令兼有其他職業，
      仍無礙於該常業犯罪之成立，最高法院85年臺上字第510
      號判例、90年度臺上字第4675號判決參照。本件查獲之「
      建宏遊樂器」店，係由被告丙○○擔任負責人，被告甲○○係由被告丙○○所僱用，為其送盜版遊戲光碟片予訂貨
      之客人，而由扣案如附表三、四之銷貨明細表以觀，被告
      販賣前開盜版遊戲光碟之規模非微，復提供目錄供顧客挑
      選，並非偶爾供人選購，而被告丙○○於本院94年4月27
      日審理時，亦自陳所販賣之盜版遊戲光碟片，以每片50元
      、80元販賣之CD光碟片，1片大約賺10元，DVD賣1片大約
      賺150元，被告甲○○於同日本院審理時亦供述係為賺取
      學費，才擔任送盜版遊戲光碟片之工作，顯見被告2人明
      知為侵害著作權之物，仍以同一種類之行為販售，交付予
      不特定人而侵害他人他人著作財產權，是被告2人既有反
      覆以同類侵害著作權為目的之行為，參諸前開說明，自應
      論以常業犯，被告丙○○以其頂讓該店之時間僅有1個月
      ，辯稱無以此為常業云云，顯無可採。
  (四)、綜上，本案事證已臻明確，被告丙○○、甲○○2人犯行
      洵堪認定，自應依法論處。
二、論罪、科刑與適用之法律：
  (一)、按常業犯、連續犯、繼續犯等跨越一段期間之犯罪，其犯
      罪行為實施中，其間法律縱有變更，但其行為既跨越實施
      至新法施行之後，即無行為後法律變更之可言，應依新法
      處斷，無適用刑法第2條第1項但書之餘地（最高法院92年
      度臺上字第2810號判決參照）。查：著作權法業經立法院
      於92年6月6日修正通過，嗣於92年7月9日經總統以華總一
      義字第09200122700號令公布並施行，於同年月11日生效
      ，而被告前開違反著作權法之犯罪行為，係自92年7月初
      某日起至92年8月6日止，即在新法施行修正之後，依上開
      說明，無適用刑法第2條第1項但書之餘地，自應以92年7
      月9日修正公布施行之著作權法為其行為時法，合先敘明
      。按依刑法第2條第1項但書之規定比較裁判時法或行為時
      法何者有利於行為人時，應就與論罪科刑有關之一切情形
      ，全部加以比較，為整體之適用，不得割裂事項而分別適
      用裁判時法或行為時法中個別有利之條文，始能符合法律
      修正及上開條項所定原則從新，例外從輕之旨意，最高法
      院89年臺上字第3190號判決參照。本件被告上開行為時之
      92 年7月9日修正公布之著作權法，復於93年9月1日修正
      公布，經比較92年7月9日修正公布之著作權法第91條之1
      第3項、第94條及93年9月1日修正公布之著作權法第91條
      之1第3項、第94條規定，二者於著作權法第91條之1第3項
      中對重製物為光碟時所規定之最重本刑雖均為有期徒刑3
      年，但93年9月1日修正公布之著作權法第91條之1第3項將
      自由刑之下限由拘役提高至有期徒刑6月，且將併科罰金
      部分由新臺幣「一百五十萬元以下」提高為「二十萬元以
      上二百萬元」以下，至著作權法第94條規定則未作修正，
      揆諸上揭最高法院判決意旨，應以行為時即92年7月9日修
      正公布之著作權法第91條之1第3項、第94條有利於被告，
      依刑法第2條第1項但書之規定，自應依行為時之法律即92
      年7月9日修正公布之著作權法第91條之1第3項、第94條論
      處。
  (二)、又本件被告丙○○、甲○○行為後，商標法亦於92年5月
      28 日經總統華總一義字第09200095990號令修正公布，並
      自公布後6個月後即同年11月28日施行，有關販賣仿冒商
      標商品罪刑，舊法即修正前商標法第63條規定：「明知為
      前條商品而販賣或意圖販賣而陳列、輸出或輸入者，處一
      年以下有期徒刑、拘役或科或併科新臺幣五萬元以下罰金
      」，修正後之新法僅條次變更為第82條規定，刑責並未變
      更，即並未較舊法不利於被告，依刑法第2條第1項前段之
      規定，應依裁判時即修正後之新法論處。
  (三)、核被告丙○○、甲○○所為，均係犯修正後商標法第82條
      之販賣仿冒商標商品罪、92年7月9日修正公布之著作權法
      第94條、第91條之1第3項之以犯意圖營利而以移轉所有權
      之方法散布光碟重製物而侵害他人之著作財產權為常業罪
      。
  (四)、被告丙○○分別與甲○○、乙○○間，有販賣仿冒商標商
      品罪、及意圖營利而以移轉所有權之方法散布光碟重製物
      而侵害他人著作財產權為常業犯意聯絡與行為分擔，均為
      共同正犯。
  (五)、被告丙○○、甲○○先後多次明知為侵害他人商標專用權
      之商品而販賣之犯行，係時間緊接，犯罪構成要件相同，
      顯係基於概括犯意為之，為連續犯，應依刑法第56條之規
      定論以一罪，並加重其刑。
  (六)、被告丙○○、甲○○以一行為同時觸犯上開常業侵害著作
      權罪、連續明知為侵害他人商標專用權之商品而販賣罪2
      罪，係以1行為觸犯數罪名，為想像競合犯（參照最高法
      院86年度臺非字第241號刑事判決意旨），應從情節較重
      之常業侵害著作權罪處斷。公訴人認被告丙○○、甲○○
      所犯上開2罪間，應依刑法第55條後段牽連犯規定論處，
      尚有未洽，附此敘明。
  (七)、爰審酌被告2人因一己私利，意圖營利而持有交付盜版遊
      戲光碟及卡匣，侵害他人之智慧財產權，且販售數量甚鉅
      ，影響我國社會經濟、法律秩序及我國保護智慧財產權之
      國際形象，並分別審酌其等參與犯罪之時間、犯罪所得利
      益，及被告甲○○坦認其為暑假期間工讀所為等一切情狀
      ，分別量處如主文所示之刑。
  (八)、末查被告甲○○前未曾受有期徒刑以上刑之宣告，有臺灣
      新竹地方法院檢察署刑案資料查註紀錄表及臺灣高等法院
      被告前案紀錄表各1份附卷足佐，暑假期間為籌學費而觸
      法，經此偵審程序，今後應益知慎戒，信無再犯之虞，為
      鼓勵其奮發向上，尚無予剝奪人身自由之必要，本院認本
      案刑之宣告，以暫不執行其刑為適當，爰諭知緩刑3年，
      用勵自新。
  (九)、(1)扣案如附表二所示之遊戲卡匣8個，係被告犯商標法第
      82條之罪所販賣之商品，應依商標法第83條之規定，不問
      屬於犯人與否，沒收之。(2)又扣案如附表五所示之盜版遊
      戲光碟片2片及如附表六所示之記事本帳冊1本、電腦1組
      （含鍵盤、無線滑鼠、主線5條、隨身碟等）及銷貨明細
      電磁記錄1份，均係供被告違犯著作權法第94條犯罪所用
      之物，且均係被告丙○○所有，業據其供明無誤，爰依修
      正後著作權法第98條之規定宣告沒收。(3)另扣案之甲○○
      使用之行動電話1支（內含SIM1張），並非專供以犯本罪
      所用之物，爰均不予宣告沒收，併此指明。
據上論斷，應依刑事訴訟法第452條、第299條第1項前段，修正
後商標法第82條、第83條，92年7月9日修正公布著作權法第94條
、第91條之1第3項、第98條，刑法第11條前段、第28條、第55
條前段、第56條、第74條第1款，判決如主文。
中　　華　　民　　國　　94　　年　　4　　月　　29　　日
                    刑事第二庭  審判長法  官  王銘勇
                                      法  官  鄭子俊
                                      法  官  林秋宜
以上正本證明與原本無異。
如不服本判決，應於判決送達後10日內向本院提出上訴狀（應附
繕本），上訴於臺灣高等法院。
中　　華　　民　　國　　94　　年　　4 　　月　　29　　日
                                      書記官  吳美雲
  附表五：
┌──┬───────┬─────┬───────┬─────┬────┐
│編號│ 遊戲軟體名稱 │ 發行公司 │ 著作財產權人 │ 發行日期 │  數量  │
├──┼───────┼─────┼───────┼─────┼────┤
│ 1  │ Test Drive   │  Atari   │其內之"Develop│西元2002年│  1片   │
│    │              │          │ment Kit"電腦 │5月       │        │
│    │              │          │程式，微軟公司│          │        │
│    │              │          │擁有著作權    │          │        │
├──┼───────┼─────┼───────┼─────┼────┤
│ 2  │Blinx:The Time│Microsoft │ 微軟公司     │西元2002年│  1片   │
│    │Sweeper       │Game Studi│              │10月      │        │
│    │              │os        │              │          │        │
└──┴───────┴─────┴───────┴─────┴────┘
  附表六：
  (1)、記事本帳冊一本
  (2)、電腦一組（含鍵盤、無線滑鼠、主線五條、隨身碟等）
  (3)、銷貨明細電磁記錄一份
附錄本案論罪科刑法條全文：
修正後商標法第82條：
明知為前條商品而販賣、意圖販賣而陳列、輸出或輸入者，處一
年以下有期徒刑、拘役或科或併科新臺幣五萬元以下罰金。
修正後商標法第83條：
犯前二條之罪所製造、販賣、陳列、輸出或輸入之商品，或所提
供於服務使用之物品或文書，不問屬於犯人與否，沒收之。
92年7月9日修正公布之著作權法第91條之1：
意圖營利而以移轉所有權之方法散布著作原件或其重製物而侵害
他人之著作財產權者，處三年以下有期徒刑、拘役，或科或併科
新臺幣七十五萬元以下罰金。
非意圖營利而以移轉所有權之方法散布著作原件或其重製物，或
意圖散布而公開陳列或持有而侵害他人之著作財產權者，散布份
數超過五份，或其侵害總額按查獲時獲得合法著作重製物市價計
算，超過新臺幣三萬元者，處二年以下有期徒刑、拘役，或科或
併科新臺幣五十萬元以下罰金。
犯第一項之罪，其重製物為光碟者，處三年以下有期徒刑、拘役
，或併科新臺幣一百五十萬元以下罰金。
犯前項之罪，經供出其物品來源，因而破獲者，得減輕其刑。
著作權法第94條第1項：
以犯第九十一條第一項、第二項、第九十一條之一、第九十二條
或第九十三條之罪為常業者，處一年以上七年以下有期徒刑，得
併科新臺幣三十萬元以上三百萬元以下罰金。
著作權法第98條：
犯第九十一條至第九十六條之一之罪，供犯罪所用或因犯罪所得
之物，得沒收之。但犯第九十一條第三項及第九十一條之一第三
項之罪者，其得沒收之物，不以屬於犯人者為限。
